【裁判字號】    90,交上訴,131
【裁判日期】    900313
【裁判案由】    過失致死
【裁判全文】
臺灣高等法院臺中分院刑事判決                    九十年度交上訴字第一三一號
    上  訴  人
    即  被  告  乙○○
    選任辯護人  朱浩萍
右上訴人因過失致死案件，不服臺灣彰化地方法院八十九年度交訴字第八十八號中華
民國八十九年十一月二十七日第一審判決（起訴案號：臺灣彰化地方法院檢察署八十
九年度偵字第二九七六號），提起上訴，本院判決如左：
      主  文
原判決撤銷。
乙○○因過失致人於死，處有期徒刑肆月，如易科罰金，以參佰元折算壹日。
      事  實
一、乙○○於民國八十九年三月十日上午九時二十分許，駕駛牌照號碼ＮＰＷ─三七
    ０號重型機車，沿彰化縣芳苑鄉路○村○區○○○道路（無路名，以下以甲路代
    稱），由北往南方向行駛，行經該道路與東西向道路（亦無路名，以下以乙路代
    稱）交岔路口時，應注意車前狀況，隨時採取必要安全措施，及應注意行至無號
    誌交岔路口時，左方車及支線道車應暫停讓右方車及幹線道車先行之規定，而依
    當時之天候、路況等情形，並無不能注意之情事，竟疏於注意，貿然穿越該無號
    誌交岔路口，適有丙○○駕駛牌照號碼ＯＥ─七三三七號自用小客車附載其子女
    黃育晟、黃珂，沿乙路，由西往東方向行駛，於行經該交岔路口時，亦疏於減
    速慢行，俾注意橫交甲路之車流狀況，及疏未注意兒童須乘坐於小客車之後座之
    規定，致於通過該交岔路口時，為乙○○所騎乘之機車自汽車左後側撞擊，丙○
    ○所駕之汽車，於受撞擊後偏向失控，經緊急煞車未能停止，仍續衝過交岔路口
    ，撞擊立於乙路北邊之「路平高幹六八號」電線桿，致使乘坐於駕駛座旁之黃
    珂（八十六年五月十九日生，丙○○之女）受有頭部外傷並蜘蛛網膜下出血、腦
    挫傷，引起心肺功能衰竭，經送財團法人彰化基督教醫院，不及醫治即無生命現
    象（據該醫院法醫參考病歷摘要及台灣彰化地方法院檢察署相驗屍體證明書之記
    載，死亡時間為八十九年三月三十日上午九時三十分）。本件交通事故肇事後，
    由案外人謝志傑報警到場處理而查悉。
二、案經彰化縣警察局二林分局報請臺灣彰化地方法院檢察署檢察官相驗後，依職權
    偵查起訴。
      理  由
一、訊據上訴人即被告乙○○（以下簡稱被告）固坦承有於前開時間、地點騎乘機車
    撞擊丙○○所駕駛之自用小客車左後側，及丙○○所駕駛之小客車因而失控偏向
    ，經煞停不止，衝撞左前方之電線桿，致乘坐於車內右前座之黃珂受傷不治死
    亡之事實，惟矢口否認其對該交通事故之發生有過失。辯稱被告是直行車，車速
    約三、四十公里，到了交岔路口時有減速慢行，被告當時距離中心線尚有０．五
    公尺左右，因突然看到丙○○的車過來，煞車時已經來不及了，本件車禍地點還
    未過丙○○車道之中心線，足證是丙○○跨線超速行駛，被告並無過失等語。
二、惟查，黃珂係八十六年五月十九日出生，有年籍資料在卷可稽，其於車禍當天
    搭乘丙○○所駕之汽車，因前開交通事故，受傷不治死亡等事實，除據被告自白
    在卷外，並據死者之母親丙○○指訴無訛，且經台灣彰化地方法院檢察署檢察官
    督同檢驗員到場相驗實屬，製有勘驗筆錄、相驗屍體證明書、驗斷書各一份，復
    有彰化縣警察局受理各類案件記錄表、道路交通事故調查報告表、員警所拍攝之
    現場及車損照片數幀等資料附卷可稽。再按汽車（含機車）行近交岔路口，應減
    緩速度，預作煞停準備，並注意相交道路左右車流狀況，俾能在緊急狀況發生時
    ，得以及時採取煞停或其他安全措施，道路交通安全規則第九十三條第一項第四
    款、第九十四條第三項已定有明文。再車輛行至無號誌之交岔路口，左方車及支
    線道車應讓右方車及幹線道車先行，同上規則第一百零二條第一項第二款亦規定
    甚明。經查，本件被告之機車與丙○○之汽車係在該交岔路口之第二象限（即甲
    路南向車道與乙路西向車道在交岔路口之相交處）相撞擊之事實，及丙○○之車
    道寬七．八公尺為幹線道，被告行駛之車道寬六公尺為支線道，有標有路寬之現
    場圖附於相驗卷宗、及於丙○○車道標有幹線道標誌之現場照片附於本院卷可稽
    ，並經到場處理之警員陳宏民於原審履勘現場時結證屬實，復有卷附警製道路交
    通事故調查報告表可稽。再被告所騎乘之機車撞擊丙○○所駕駛之自用小客車左
    後側後，仍衝至交岔口之東南角，路面並遺留其拖曳之刮地痕，而丙○○之自用
    小客車則失控衝撞立於交岔路口東北方乙路北側之「路平高幹六八號」電線桿等
    情，亦經被告及丙○○供述無訛在卷，並有前開交通事故調查報告表及肇事後現
    場及雙方之車損實況照片可參。又肇事後，現場之交岔路口東側乙路東向車道上
    ，確遺有丙○○所駕駛汽車之煞車痕二道，該二道煞車痕並未繪製於現場圖內之
    事實，已據丙○○供述在卷，並提出照片附卷供參，且經警員陳宏民證述無訛。
    揆之前開事證情況所示情節，丙○○所駕之汽車為被告所騎機車撞擊後，左後側
    之車殼已呈凹陷，而被告所騎之機車亦向前衝至交岔路口東南角，顯見被告快速
    行至交岔路口時並無煞停，要屬無疑。另丙○○駕駛自用小客車由住家出發，自
    交岔路口西側沿乙路，讓黃珂坐於自小客車之前座載至二林鎮「莘莘幼稚園」
    上學，東向行至該交岔路口時，倘確有減速慢行，於肇事後，當不至於未於肇事
    位置附近煞停，而向前衝過交岔路口，且經緊急煞車（車道上遺有煞車痕可明）
    ，仍未能停止，猶失控偏向衝撞立於乙路北邊之電線桿，是丙○○駕駛汽車行至
    交岔路口，因急於儘速載送女兒到校上學，未遑注意被告已騎乘機車駛近該交岔
    路口，而未減速或煞停，仍快速疾駛通過，且未注意使兒童坐於後座等情，至為
    明確。綜上所述，本件交通事故，雖丙○○有相當之過失責任，惟被告並不因之
    即得稍減其同有疏忽之處。再本件事故經原審囑託台灣省彰化縣區車輛行車事故
    鑑定委員會鑑定結果，亦認乙○○駕駛重機車行經無號誌交岔路口左方車未停讓
    右方車先行，為肇事主因；丙○○駕駛自用小客車行經無號誌交岔路口未減速慢
    行作隨時停車之準備，為肇事次因等語，有彰化縣區車輛行車事故鑑定委員會八
    十八年八月五日彰鑑字第八九三六四號函及檢附之鑑定意見書在卷可稽。至台灣
    省車輛行車事故覆議鑑定委員會八十九年十月二十五日府覆議字第八九一六七四
    號函陳之覆議意見書雖認丙○○駕駛自用小客車，行經無號誌交岔路口，未減速
    且跨越分向限制線行駛，為肇事主因，被告乙○○無肇事因素。惟查，丙○○所
    駕之自用小客車行經交岔路口仍快速，且跨越分向限制線（通稱雙黃線）之事實
    ，固屬無訛，然分向限制線乃規範平行相會二車路權誰屬，據以憑斷相會二車何
    者侵犯他車之路權而有過失。故如平行相會之二車，因某車跨越雙黃線，侵入對
    向車道，則於該車道行駛之對向車輛，因本於路權之確信，於己方車道正當行駛
    ，無從防範或迴避相向來車之侵入，固可憑斷其無過失可言，但如係垂直相會於
    無號誌交岔路口之車輛，無論其係東西向抑南北向行駛，均應依前開道路交通安
    全規則第九十三條第一項第四款、第一百零二條第一項第二款規定，善盡行車之
    注意義務，不得因對方車輛跨越雙黃線行駛，即主張其得以解免依法規應減速煞
    停及讓行之義務。是台灣省車輛行車事故覆議鑑定委員會未斟酌本件肇事之雙方
    車輛，並非平行相會，而係垂直相交於交岔路口之情形，僅以丙○○駕駛自用小
    客車行經無號誌之交岔路口未減速慢行，且跨越雙黃線，遽憑認其為肇事主因，
    而就被告騎乘機車行經無號誌之交岔路口未減速慢行，預作煞停措施，且未遵循
    左方車及支線道車應停讓右方車及幹線道車先行之注意義務一節，恝置不論，容
    有未盡允當之處，該覆議鑑定意見，礙難憑參。從而，本件交通事故之發生，被
    告確有過失，應屬無誤。又據卷附台灣彰化地方法院檢察署之勘驗筆錄、驗斷書
    及相驗屍體證明書等證明文件研判，死者黃珂確係因被告及丙○○雙方之行車
    過失行為，致受傷不治死亡，二者間顯有相當因果關係。是本案事證已臻明確，
    被告犯行洵足認定。
三、核被告所為，係犯刑法第二百七十六條第一項之過失致死罪。原審法院以被告罪
    證明確，予以論科，固非無見，惟其疏未論被告為支線道車未讓幹線道車先行，
    及疏未審酌丙○○未注意兒童應乘坐於後座規定，竟讓黃珂坐於前座，另據上
    論結欄誤引刑法第二百七十六條第二項等情，均有未洽，雖上訴人即被告上訴意
    旨認其無過失並無可取，惟原判決既有上開可議之處，即屬無可維持，應由本院
    將之撤銷改判，爰審酌被告素行、過失之程度、被告過失造成之損害、被告肇事
    後迄未與死者家屬達成和解，犯罪後之態度等一切情狀，量處如主文所示之刑，
    並諭知如易科罰金之折算標準。
四、至丙○○另涉犯過失致死部分，未據檢察官起訴，本院無從併予審判，應另由檢
    察官偵辦之，附此明。
據上論結，應依刑事訴訟法第三百六十九條第一項前段、第三百六十四條、第二百九
十九條第一項前段、刑法二百七十六條第一項、第四十一條、罰金罰鍰提高標準條例
第一條前段、第二條，判決如主文。
本案經檢察官甲○○到庭執行職務。
中       華       民       國   九  十    年     三      月    十三     日
                                臺灣高等法院臺中分院刑事第八庭
                                      審判長法  官  羅  得  村
                                            法  官  劉  榮  服
                                            法  官  陳  賢  慧
右正本證明與原本無異。
不得上訴。
                                            書記官  廖  次  芬
中       華       民       國   九  十    年     三      月    十五     日
附錄：
刑法第二百七十六條
因過失致人於死者，處二年以下有期徒刑、拘役或二千元以下罰金。
從事業務之人，因業務上之過失犯前項之罪者，處五年以下有期徒刑或拘役，得併科
三千元以下罰金。
                                                                        Ｋ


司法院資訊處製作；財團法人民間司法改革基金會備份。
